臺灣臺南地方法院民事判決　　　　　　　96年度訴字第1244號
原　　　告　合作金庫商業銀行股份有限公司
法定代理人　甲○○
訴訟代理人　乙○○
被　　　告　高子涵即高淑娟
　　　　　　　　　　　　63號.
上列當事人間請求清償消費款等事件，經本院於民國96年9月27
日言詞辯論終結，判決如下：
    主  文
被告高子涵即高淑娟應於原告對李淑菁之財產為強制執行無效果
時，給付原告新台幣肆佰肆拾萬元，及(1)其中新台幣貳佰肆拾萬
元部分，自民國九十六年二月十五日起至清償日止，按年息百分
之三點七○五計算之利息，暨自民國九十六年三月十六日起至清
償日止，逾期在六個月以內者，按上開利率百分之十，逾期超過
六個月者，按上開利率百分之二十計算之違約金；(2)其中新台幣
貳佰萬元部分，自民國九十六年四月十五日起至清償日止，按年
息百分之三點二八五計算之利息，暨自民國九十六年五月十六日
起至清償日止，逾期在六個月以內者，按上開利率百分之十，逾
期超過六個月者，按上開利率百分之二十計算之違約金。
訴訟費用新台幣肆萬肆仟伍佰陸拾元由被告負擔。
    事  實  及  理  由
一、按訴狀送達後，原告不得將原訴變更或追加他訴，但擴張或
    減縮應受判決事項聲明者，不在此限；民事訴訟法第255條
    第1項第3款定有明文。本件原告起訴時原請求被告應給付新
    台幣（下同）440萬元，及(1)其中240萬元部分，自民國96年
    2月15日起至清償日止，按年息百分之3.965計算之利息，暨
    自96年3月16日起至清償日止，逾期在6個月以內者，按上開
    利率百分之10，逾期超過6個月者，按上開利率百分之20計
    算之違約金，(2)其中200萬元部分，自96年4月15日起至清償
    日止，按年息百分之3.360計算之利息，暨自96年5月16日起
    至清償日止，逾期在6個月以內者，按上開利率百分之10，
    逾期超過6個月者，按上開利率百分之20計算之違約金。嗣
    於訴訟中減縮聲明為被告應於原告對李淑菁之財產為強制執
    行無效果時，給付原告440萬元，及(1)其中240萬元部分，自
    96年2月15日起至清償日止，按年息百分之3.705計算之利息
    ，暨自96年3月16日起至清償日止，逾期在6個月以內者，按
    上開利率百分之10，逾期超過6個月者，按上開利率百分之2
    0計算之違約金，(2)其中200萬元部分，自96年4月15日起至
    清償日止，按年息百分之3.285計算之利息，暨自96年5月16
    日起至清償日止，逾期在6個月以內者，按上開利率百分之1
    0，逾期超過6個月者，按上開利率百分之20計算之違約金，
    依首揭規定，應予准許。又被告經合法通知，未於言詞辯論
    期日到場，核無民事訴訟法第386條各款所列情事，爰依原
    告聲請，由其一造辯論而為判決。
二、原告起訴主張：緣債務人李淑菁（業經本院96年度促字第37
    706號支付命令確定）於93年10月15日邀同被告高子涵即高
    淑娟為保證人，向原告借款440萬元，借款期間自93年10月1
    5日起至113年10月15日止，約定前3年按月付息，自第4年起
    再依年金法按月平均攤還本息，並就利息約定其中(1)240萬
    元部分，前一年按原告定儲利率指數加年息百分之0.75機動
    計息，第二年按原告定儲利率指數加年息百分之0.875機動
    計息，第三年起按原告定儲利率指數加年息百分之1.525機
    動計息，(2)200萬元部分，則按中華郵政股份有限公司二年
    定儲機動利率加年息百分之1計息。遲延還本或付息時，除
    應按約定利率計息外，自逾期日起在6個月以內部分，按上
    開利率百分之10，逾期超過6個月部分，按上開利率百分之2
    0加付違約金。任何一宗債務不依約清償本金，或任何一宗
    債務不依約付息時，視為全部到期。詎債務人李淑菁僅繳息
    (1)至96年2月14日（即240萬元部分）、(2)至96年4月14日（
    即200萬元部分），即未依約履行，依約已喪失期限利益，
    全部債務視為到期【(1)當時原告定儲利率指數為年息百分之
    2.180，本件原告請求利息按年息百分之3.705計算，即百分
    2.180加百分之1.525，(2)當時中華郵政股份有限公司二年定
    儲利率指數為年息百分之2.285，本件原告請求利息按年息
    百分之3.285計算，即百分之2.285加百分之1】，尚積欠本
    金440萬元，而被告高子涵即高淑娟為保證人，若原告對債
    務人李淑菁之財產強制執行無效果時，被告高子涵即高淑娟
    依法應負給付責任。又中國農民銀行於95年5月1日與合作金
    庫商業銀行合併並改為合作金庫商業銀行股份有限公司，故
    此筆債權由原告承受，併此敘明。為此，爰依保證之法律關
    係，提起本件訴訟，並聲明如主文第1項所示。
三、原告主張上揭事實，業據提出與其所述相符之個人購屋貸款
    契約、增補條款契約書、借戶全部資料查詢單及放款帳務資
    料查詢單各2紙、原告銀行基準放款利率及定儲指數利率變
    動表、定期儲金二年期機動利率歷史利率表、一般支出傳票
    2紙、轉帳收入傳票1紙、本院96年度促字第37706號支付命
    令暨確定證明書、行政院金融監督管理委員會95年5月1日金
    管銀(二)字第09500175280號函等件為證，核屬相符，被告未
    於言詞辯論期日到場爭執，亦未提出書狀及證據作何答辯或
    陳述以供本院審酌，本院依上開證據調查結果，堪信原告之
    主張為真實。
四、按借用人應於約定期限內，返還與借用物種類、品質、數量
　　相同之物；遲延之債務，以支付金錢為標的者，債權人得請
    求依法定利率計算遲延利息，但約定利率較高者，仍從其約
    定利率；又稱保證者，謂當事人約定，一方於他方之債務人
    不履行債務時，由其代負履行責任之契約；保證債務，除契
    約另有訂定外，包含主債務之利息、違約金、損害賠償及其
    他從屬於主債務之負擔；保證人於債權人未就主債務人之財
    產強制執行而無效果前，對於債權人得拒絕清償。民法第47
    8條、第233條第1項、第739條、第740條、第745條分別定有
    明文。本件債務人李淑菁邀同被告高子涵即高淑娟為保證人
    ，向原告借款，到期未依約清償一節，已如前述，是被告高
    子涵即高淑娟於原告對債務人李淑菁之財產強制執行無效果
    時，即應負清償之責。從而，原告本於保證之法律關係，請
    求如對債務人李淑菁之財產強制執行無效果時，由被告高子
    涵即高淑娟給付如主文第1項所示之金額、及利息、違約金
    ，為有理由，應予准許。
五、本件訴訟費用確定為44,560元，應由被告負擔。
六、據上論結，本件原告之訴為有理由，依民事訴訟法第385條
    第1項前段、第78條、第87條第1項，判決如主文。
中　　華　　民　　國　　96　　年　　10　　月　　 9　　日
                  民事第一庭  法　官　 洪榮家
以上正本係照原本作成
如對本判決上訴，須於判決送達後20日內向本院提出上訴狀
中　　華　　民　　國　　96　　年　　10　　月　　 9　　日
                              書記官   張豐榮
